【裁判字號】    97,交抗,632
【裁判日期】    970530
【裁判案由】    違反道路交通管理處罰條例
【裁判全文】
臺灣高等法院交通事件裁定             97年度交抗字第632號
抗  告  人
即受處分人  甲○○
抗告人因違反道路交通管理處罰條例案件，不服臺灣台北地方法
院97年度交聲字第465號，中華民國97年3月31日裁定（台北市交
通事件裁決所97年2 月21日北市裁二字第裁-AEW366774號裁決書
），提起抗告，本院裁定如下：
    主  文
抗告駁回。
    理  由
一、原裁定略以：抗告人即受處分人甲○○於民國97年1 月31日
    晚上11時15分許，駕駛車號CX-0336 號自用小客車，行經臺
    北市市○○道與金山南路交岔路口附近所設之酒測攔檢點，
    經警方攔停要求受處分人進行酒測時，因受處分人數度不配
    合實施酒測，及至同日11時50分許，仍未完成酒測，員警因
    而當場製單舉發受處分人拒絕酒測，原處分機關乃依道路交
    通管理處罰條例第35條第4項前段（裁決書漏載前段）、第6
    7條第2項前段（裁決書漏引第67條第2 項前段）之規定，裁
    處受處分人新台幣6萬元之罰鍰，並吊銷駕駛執照，3年內禁
    考。受處分人雖辯稱：伊並未拒絕接受酒測，而是因伊先前
    並無進行酒測吹氣之經驗，致使數次吹氣均不得要領而無法
    成功云云。然觀諸受處分人於該日晚間11時15分為警攔停時
    起，員警曾 5度讓受處分人進行酒測，嗣耗時近24分鐘後，
    員警始決定製單舉發受處分人拒絕酒測等情，業經原法院勘
    驗員警所提出之現場蒐證光碟內容查證屬實，並有勘驗筆錄
    在卷可參，顯見受處分人當係故意以不合規定之方式規避酒
    測，是受處分人上開所辯，應係卸責之詞，不足採信。從而
    ，原處分機關之裁罰，於法並無未當，故駁回其聲明異議等
    語。
二、抗告意旨則謂：受處分人真的是因為笨拙、緊張，加上天冷
    、舌頭發顫，才未能順利完成酒測，員警未能體恤，反以拒
    絕酒測為由開立舉發單，顯非洽當。何況，員警只讓受處分
    人施測3次，原裁定誤認有5次之多，亦非實情。為此，懇請
    鈞院衡量民法第74條之規定，撤銷原裁罰或減輕其給付云云
    。
三、經查：
  (一)按酒精濃度測試器係設計專用於對不特定對象測試吐氣所含
    酒精濃度之儀器，是其設計上當係以簡易為原則，受測者僅
    需依正常方式吹氣，即可輕易達到檢測目的，當不致要求受
    測者需配合施行高難度之動作始能致之，是苟非受測者因抗
    拒測試，而故意以唇、舌抵住吹管或其他方式減少吹氣進入
    儀器，當不致發生無法完成測試之情事。又酒後駕車者，為
    避免受罰，於遭警攔檢施以酒測時常心存僥倖而有故為吐氣
    量不足或根本未吐氣之情，亦時有所聞，而此一消極不作為
    ，在法律評價上應與積極拒絕接受酒測之行為相同。
  (二)本件受處分人於上揭前地為警攔停欲進行酒測之過程，業據
    員警全程錄影存證，有該蒐證光碟在卷可參。而觀諸卷附原
    法院勘驗該光碟內容所製作之譯文所載，至少可見有 5度測
    試器均因受處分人吹氣不正確而發出「嗶」聲，警員亦數度
    告知受處分人不要只含不吹、不要以舌頭擋住、要持續吹氣
    不要斷掉等語，甚至當時尚另有其他駕駛人接受測試之情形
    ，益徵受處分人只施測 3次、加上笨拙、緊張才會無法完成
    酒測云云，顯係事後卸責之詞，不足採信。又受處分人因拒
    絕酒測所受之裁罰，係公法上行為，與民法為規範私法上行
    為法律效果之法律不同，受處分人誤引民法規定請求撤銷原
    裁罰一節，要係誤解法令所致。綜上，本件受處分人仍執陳
    詞提起抗告，為無理由，應予駁回。
據上論斷，應依道路交通案件處理辦法第26條，刑事訴訟法第41
2條，裁定如主文。
中    華    民    國    97    年    5     月    30    日
                  刑事第二庭審判長法  官  呂丹玉
                                  法  官  李麗玲
                                  法  官  林恆吉
以上正本證明與原本無異。
不得再抗告。
                                  書記官  陳盈璇
中    華    民    國    97    年    5     月    30    日


司法院資訊處製作；財團法人民間司法改革基金會備份。
